臺灣高雄地方法院刑事判決　　　　　　　　　　　　八十八年度易字第一二一二號
　　公　訴　人　臺灣高雄地方法院檢察署檢察官
　　被　　　告　丙○○
　　選任辯護人　李慶榮律師
　　　　　　　　孫守濂
　　被　　　告　辛○○
　　　　　　　　壬○○
　　　　　　　　丁○○
　　　　　　　　乙○○
　　　　　　　 （冒名甲○○
右列被告因贓物案件，經檢察官提起公訴（八十七年度偵字第一六八三三號、第一六
九二五號），本院判決如左：
    主  文
辛○○、壬○○、丁○○、丙○○均無罪。
乙○○公訴不受理。
    理  由
一、公訴意旨略以：
   (一)被告辛○○明知車號ＰＢ－９２２９號自用小客車係庚○○於民國八十七年七
     月二日十八時二十分許，在高雄縣大社鄉○○村○○路三號前所竊得之贓物，
     竟向被告戊○○（另經通緝中）以新台幣（下同）六十三萬元之價格買受使用
     。
   (二)被告丙○○基於概括犯意，明知車號ＵＮ－６９３８號及ＹＴ－６５４３號自
     用小客車均為庚○○竊得之贓車，先於八十七年七月十三日二十三時三十分許
     ，在高雄市○○區○○路三四八號所經營「上員汽車商行」，居間介紹被告甲○○、丁○○二人以三十萬元價格買受車號ＵＮ－６９３８號自用小客車；又
     於同年月二十一日零時三十分許，居間介紹被告甲○○、丁○○及壬○○等人
     ，再以三十萬元之價格買受車號ＹＴ－６５４３號自用小客車，而分別從中抽
     取二萬元及一萬元之利潤，而被告甲○○、丁○○及壬○○等人亦明知上該二
     車為贓車，而共同出資予以買受。
   (三)被告丙○○明知車號Ｊ５－１８９９號及ＶＣ－６２６６號自用小客車均為庚○○所竊得之贓車，由於八十七年七月五日上午及同年月十六日下午，以十二
     萬元之代價，予以買受等語，因認被告辛○○、丙○○、甲○○、丁○○及壬○○等均涉有故買贓物罪嫌，而被告丙○○另涉有牙保贓物罪嫌。
二、公訴人認被告等涉有前揭犯行，係以前揭犯行業據證人（起訴書誤為被告）庚○○於警訊及偵查供陳明確，且有贓物領據八紙附卷，而被告辛○○既知車號ＰＢ
    －９２２９號自用小客車無車籍資料而予以買受，焉能諉不知該車為來路不明之
    贓車？被告壬○○、丁○○係與被告乙○○共同出資南下向證人庚○○買受贓車
    ，為庚○○所證述，且買受車輛時間均在晚上凌晨前後，苟係為收取賣車款項，
    僅可於白天聯繫，何必凌晨出動？被告丙○○本身以經營中古車買賣為業，庚○○竊得之車輛如欲烤漆改裝，僅可自行前往車廠，何可能委由丙○○烤漆為主要
    論據。惟訊之被告均堅決否認有贓物犯行，(一)被告辛○○辯稱：車號ＰＢ－９２
    ２９號自用小客車係以六十三萬元價格向戊○○買得，先付十五萬元現金，其他
    分二十四期繳納，戊○○曾提示行車執照，上面車主是林明成，戊○○只說車主
    會和伊見面，伊不知是贓車等語。(二)被告壬○○辯稱：伊於八十七年七月二十一
    日二十二時許，因向丙○○收取車款未果，隨即返回台中接待友人，豈能分身二
    地向庚○○購買車號ＹＴ－６５４３號自用小客車，而伊經營大正汽車商行，白
    天需看管店內營收，只有夜間才有閒隙南下，本件係因八十七年七月十三日，丁○○所有之ＢＭＷ５２５自小客車售予丙○○時，只收取定金一萬元，屢次向丙○○催討，均無消息，而八十七年七月二十二日中午，丙○○電話聯絡伊稱與乙○○一同南下，將給付部分車款所致，伊並無故買贓車之犯行。(三)被告丁○○辯
    稱：伊係要向丙○○收取車款，並未向庚○○買車等語。(四)被告丙○○辯稱：車
    號Ｊ５－１８９９號及ＶＣ－６２６６號自用小客車係庚○○委託伊向熟識保養
    廠烤漆，況且該二車輛並無車牌，又未提供過戶所需車籍資料，被告豈會購買？
    證人庚○○並未明述被告如何明知其買賣贓車，所述曾收取被告交付十二萬元之
    贓車車款，並無依據，另外，因為乙○○要買車，所以庚○○與乙○○要伊幫忙
    聯絡，庚○○說他有車要賣，要伊聯絡壬○○，透過壬○○聯絡乙○○，並在伊
    店外進行交易，伊不知成交車價，僅事後庚○○給予紅包共三萬元，並無公訴人
    所指犯行等語。
三、按犯罪事實應依證據認定之，無證據不得推定其犯罪事實。又不能證明被告犯罪
    者，應諭知無罪之判決，刑事訴訟法第一百五十四條及第三百零一條第一項分別
    定有明文。又事實之認定，應憑證據，如未能發現相當證據，或證據不足以證明
    ，自不能以推測或擬制之方法，為裁判之基礎（最高法院四十年台上字第八六號
    判例參照。）而所謂證據，係指足以證明被告確有犯罪行為之積極證據而言，該
    項證據須適於為被告犯罪之證明者，始得採為斷罪之資料（參照最高法院六十九
    年台上字第四九一三號判例）。認定不利於被告之事實，須依積極證據，苟積極
    證據不足為不利於被告事實之認定時，即應為有利於被告之認定，更不必有何有
    利之證據，最高法院亦著有三十年上字第八一六號判例可資參照。
四、經查：
   (一)被告辛○○部分：證人庚○○於八十八年五月三日到庭證稱：被告辛○○並不
     知道車號ＰＢ－９２２９號自用小客車是贓車，戊○○說他有朋友需要一部車
     ，要伊幫忙弄一部車，詳細情形戊○○才清楚，伊先將車子賣給戊○○，事後
     才知道他將車子賣給辛○○，當時有換過車牌等語（見本院八十八年五月三日
     、九十年一月三日詢問筆錄），又再同案被告戊○○於八十七年七月二十一日
     在檢察官偵訊中亦供稱，庚○○沒有說要賣多少錢，提示給被告辛○○看的行
     車執照是放在車上的等語（見台灣高雄地方法院檢察署八十七年度偵字第一六
     八三三號卷第六至七頁），準此，被告辛○○辯稱買受車號ＰＢ－９２２９號
     自用小客車時，戊○○曾提示行車執照等語尚非虛妄，證人庚○○亦證述並非
     直接將車售予辛○○，公訴人所稱「苟該車非其向庚○○買受，何可能擅自出
     賣？另辛○○記明知該車輛無車籍資料猶加買受，焉能諉知不知該車為來路不
     明之贓車？」等語均為推測之詞，且以被告辛○○與出賣人戊○○係有相熟之
     情，經其告知另有車主會面之情，尚難認被告辛○○已明知該車為贓車而買受
     ，公訴人所提證據尚不足為被告有罪之認定。
   (二)被告壬○○、丁○○部分：證人庚○○於八十七年九月一日檢察官偵訊中固稱
     車號ＵＮ－６９３８號及ＹＴ－６５４３號自小客車係乙○○、壬○○、丁○○三人共同出資購買的等語（見八十七年度偵字第一六八三三號卷內第五十五
     頁背面），然證人庚○○先於偵查中證稱伊不認識丁○○乙節（見八十七年度
     偵字第一六八三三號卷第五十五頁），又於本院審判中改稱我當時賣車是與乙○○接觸，車是賣給乙○○，各以三十萬元賣出等語（見本院九十年七月四日
     審判筆錄），而被告丙○○亦供稱：是伊向丁○○買車，並居間介紹乙○○向
     庚○○買車，壬○○有沒有買，就不知道了等語（見本院九十一年七月二十五
     日審判筆錄），準此，公訴人係以證人庚○○證詞為證據，認被告丁○○、壬○○、乙○○共同出資購買贓車，然證人庚○○證詞反覆，已如前述，而公訴
     人並無提出其他證據證明證人庚○○何一證詞可信，至於公訴人所稱「苟係為
     收取賣車款項，僅可於白天聯繫，何必凌晨出動？」等語涉及個人時間運用，
     係推測之詞，是單以庚○○之證詞尚難認被告丁○○、壬○○確有故買贓車之
     犯行。
   (三)被告丙○○部分：(1)故買贓物部分：證人庚○○初於八十七年七月二十二日警
     訊時陳稱車號ＵＮ－６９３８號及ＹＴ－６５４３號以十二萬元價格售予被告
     丙○○，嗣於八十七年九月一日偵查中供稱賣十萬元（見八十七年度偵字第一
     六八三三號卷第十一頁、第五十六頁），金額已有不同，另證人己○○到庭證
     稱：「有一台紅色變白色的ＢＭＷ，車號Ｊ５－１８９９的車要烤漆，但做到
     一半警察來查走了，維修費用是一萬五千元，這是低價，我要被告向客人收一
     萬八千元，被告初時是向我說客人要做烤漆的，之前我們就有這樣在配合，（
     問：被告的車行有無做烤漆工作？）沒有，他的車都是我在做比較多」等語（
     見本院八十九年三月二十九日詢問筆錄），是被告丙○○確有委託證人己○○
     烤漆，至於前揭車輛是否為被告丙○○買受後自行烤漆或受庚○○委託而烤漆
     ，則未見公訴人提出證據證明，而證人庚○○證稱已收取十二萬元車款，此為
     被告所否認，公訴人就此亦無其他證據足以證明證人所述為真，再參以被告庚○○證詞前後不一，其是否售車而收取款項，實有待商榷。(2)牙保贓物部分：
     證人庚○○初於八十七年七月二十二日警訊時陳稱丙○○從中抽取二萬元及一
     萬元等語，後於八十七年九月一日檢察官偵查中陳稱丙○○抽二萬元，另一部
     也是抽二萬元（見八十七年度偵字第一六八三三號卷第十一頁、第五十六頁）
     ，就金額部分已有不同，又證人庚○○分別於本院九十年一月三日、七月四日
     到庭證稱：都是他們先跟我講他們要車，才問我有沒有車子可以讓他們買，我
     才去偷車給他們，該二部車是伊放在丙○○處要賣的，本人在丙○○的店外面
     賣的等語，準此，被告固有收受證人庚○○於出售贓車後所給予之金錢，然依
     前揭證人所言，贓車買賣均由買方要求，始偷車出賣之方式，被告丙○○有無
     居間介紹買賣贓車，以證人證言尚難遽得推之，而被告丙○○與證人均陳稱係
     由被告丙○○聯絡壬○○，由壬○○再聯絡乙○○，以此而言，被告確有幫助
     聯絡之情，然被告是否知悉係庚○○買賣贓車，此僅有證人庚○○證稱被告丙○○知悉其買賣贓車，惟其如何知悉，是否明示或暗示抑或主觀認知則未陳明
     ，再參以前揭證人證言屢屢反覆，其可信度已有疑問，而公訴人並未提出其他
     證據證明被告丙○○確知悉贓車買賣而有牙保贓物之犯行。
   (四)綜合以上，公訴人所提出之證據尚難證明被告有罪，復查無其他積極證據足認
     被告有故買贓物或牙保贓物之行為，不能證明被告犯罪，應法應諭知無罪之判
     決。
五、按被告死亡者，法院應諭知不受理之判決，刑事訴訟法第三百零三條第五款定有
    明文。經查被告乙○○於八十七年七月二十二日警訊時及檢察官偵查中均冒用甲○○之名義應訊，經本院審理時經通緝始發現甲○○本人並無應訊（見本院八十
    八年五月三日詢問筆錄），復以被告乙○○于警訊時所蓋指印送鑑定發現與甲○○本人庭印指紋不同，與乙○○指紋卡右拇指指紋相符，此有內政部警政署刑事
    警察局八十八年七月十九日刑紋字第六七四七號函附卷可稽，再經本院提示乙○○口卡照片予被告丁○○、丙○○均確定應訊者係乙○○，非甲○○，是檢察
    官起訴對象係乙○○，而非遭冒名之甲○○。而被告乙○○業於九十年八月二日
    因交通意外死亡，此有南投縣警察局草屯分局通緝案件報告書、台灣南投地方法
    院檢察署相驗屍體證明書及偵訊筆錄在卷可查，揆諸前開說明，爰不經言詞辯論
    ，逕為諭知不受理之判決。
六、公訴人另就其八十七年度偵字第一九九九四號、第二六一一三號、第二七三四四
    號及臺灣臺中地方法院檢察署八十八年度偵字第八四一０號聲請本院併與審判，
    然本院認前揭起訴部分應為無罪之諭知，已如前述，是公訴人移送併辦部分，既
    未經起訴，又無裁判上一罪關係，自應另由公訴人為妥適處理，併此敘明。
據上論斷，應依刑事訴訟法第三百零一條第一項、第三百零三條第五款，判決如主文
。
中      華      民      國    九十一    年      十      月    三十一    日
                                  臺灣高雄地方法院刑事第一庭
                                      法  官         楊智守
右正本證明與原本無異。
如不服本判決，應於判決送達後十日內，向本院提出上訴狀。
                                      書記官         王美玲
中    華    民    國    九十一    年     十一     月        一        日
